【裁判字號】    98,抗,34
【裁判日期】    980804
【裁判案由】    拍賣抵押物
【裁判全文】
臺灣嘉義地方法院民事裁定               98年度抗字第34號
抗  告  人  甲○○
相  對  人  中國信託商業銀行股份有限公司
法定代理人  乙○○
抗告人因與相對人間等拍賣抵押物事件，對於中華民國98年6月
24日臺灣嘉義地方法院98年度司拍字第191號裁定提起抗告，本
院裁定如下：
    主  文
抗告駁回。
抗告程序費用由抗告人負擔。
    理  由
一、按抵押權人，於債權已屆清償期，而未受清償者，得聲請法
    院，拍賣抵押物，就其賣得價金而受清償，民法第873條定
    有明文。次按聲請拍賣抵押物，原屬非訟事件，法院所為准
    駁之裁定，對於債權、抵押權存否及抵押權標的物範圍等均
    無實體確定效力，故祇須其抵押權已經依法登記，並依登記
    該抵押權所擔保之債權其清償期已屆滿而未受清償時，法院
    即應為許可拍賣之裁定，至實際清償期如何，則非所問；再
    按倘形式上審查抵押債權人提出之證據，足以證明抵押債權
    存在，而其抵押債權金額確定時，法院即應為許可拍賣抵押
    物之裁定，至於為拍賣程序基礎之私法上權利有瑕疵時，應
    由對於此項法律關係有爭執之人提起訴訟，以資救濟，不得
    僅依抗告程序聲明其爭執，並據為廢棄准許拍賣抵押物裁定
    之理由；末按抵押權人無於聲請拍賣抵押物事件中，舉證證
    明其權利存在之義務，抵押權人亦無須於聲請拍賣抵押物前
    ，先行訴請確認其權利存在，最高法院85年度台抗字第217
    號暨第367號、89年度台抗字第181號、94年度台抗字第270
    號及第631號迭有裁判闡釋甚明。
二、本件相對人主張對於抗告人有原裁定所載之債權，並以原裁
    定主文所示之不動產設定抵押權，且經依法登記，該債權又
    已屆清償期而未受清償，有相對人提出之放款帳戶主檔查詢
    、借據、現金卡借據暨約定書、他項權利證明書、土地及建
    築改良物抵押權設定契約書、土地及建物登記謄本（以上均
    為影本）等件可憑，原法院據以准許相對人拍賣抵押物之聲
    請，於法並無不合。
三、抗告意旨略以：抗告人業已補足所欠之房貸本息，可委請相
    對人查明等語，所稱縱然屬實，亦為實體法上之爭執，揆諸
    首開說明，應由抗告人另行提起訴訟以資解決，非本件非訟
    程序所得加以審究，抗告人執此請求廢棄原裁定，自非有據
    ，應予駁回。
四、據上論結，本件抗告為無理由，依非訟事件法第46條、第21
    條第2項，民事訴訟法第495條之1第1項、第449條第1項、第
    78條，裁定如主文。
中    華    民    國    98    年    8     月    4     日
                  民事第一庭審判長法  官      林世芬
                                  法  官      馮保郎
                                  法  官      陳俞婷
正本係照原本作成。
如不服本裁定，僅得於收受本裁定正本送達後10日內，以適用法
規顯有錯誤為理由，向本院提出再抗告狀（須附繕本一份及繳納
再抗告裁判費新臺幣1,000元），經本院許可後始可再抗告。
中    華    民    國    98    年    8    月     4     日
                                      書記官  劉怡欣


司法院資訊處製作；財團法人民間司法改革基金會備份。
